臺灣臺北地方法院刑事判決　　　　　　　　　　　　九十一年度自更(一)字第二三號
　　自　訴　人　己○○
　　被　　　告　戊○○
　　　　　　　　甲○○
　　　　　　　　子○○
　　　　　　　　辛○○
　　　　　　　　庚○○
　　　　　　　　丙○○
　　　　　　　　黃偉嵩
　　　　　　　　癸○○
　　　　　　　　陳錦錠
　　　　　　　　（自訴
　　　　　　　　人於自
　　　　　　　　訴狀誤　股份有限公司）
　　　　　　　　繕為陳
　　　　　　　　綿綻，
　　　　　　　　應予更
　　　　　　　　正）
　　　　　　　　乙○○
　　　　　　　　丁○○
右列被告等因加重誹謗案件，經自訴人提起自訴，本院判決如左：
    主      文
本件自訴不受理。
    理      由
一、自訴意旨如附件之自訴狀所載。
二、本件茲分三部分說明：
  (一)被告甲○○、子○○、庚○○、丙○○、黃偉嵩部分：
    1.按刑事訴訟法第三百二十二條規定：「告訴或請求乃論之罪，已不得為告訴或
      請求者，不得再行自訴。」，而同法第二百三十七條第一項規定，告訴乃論之
      罪，其告訴應自得為告訴之人知悉犯人之時起，於六個月內為之，因此告訴人
      如在知悉犯人後逾六個月之合法告訴期間方提出自訴，依前述說明，乃不得再
      提起自訴，又不得提起自訴而提起者，應諭知不受理之判決，同法第三百三十
      四條亦定有明文。
    2.查本件台灣高等法院發回本院更為審理前曾向台灣台北地方法院檢察署（以下
      稱台北地檢署）函詢，究竟自訴人於民國九十年間是否曾向該署對何媒體之負
      責人提出加重誹謗之告訴，經該署於九十一年三月十二日函覆台灣高等法院略
      謂自訴人曾於該署九十年他字第五六三號、第五一０號案件對三立電視提出妨
      害名譽之告訴，另於九十年度他字第五０四號案件對自立晚報及聯合晚報提出
      妨害名譽之告訴，除上開案件外，自訴人於九十年間並未在該署申告其他媒體
      事業誹謗，此有該署之函文一紙在卷可稽（高院卷第八三頁參照），因此台灣
      高等法院乃據此將本院前審判決予以撤銷，發回本院要求本院應向台北地檢署
      調閱相關卷證，以查證究竟自訴人於九十年間曾向該署對何媒體之負責人提出
      過與本件自訴內容相同之加重誹謗之告訴，嗣本院向台北地檢署調閱該署九十
      年度他字第五０四號案件、第五０六號案件及第五一０號等案件，發現自訴
      人於九十年一月十一日對被告乙○○、陳錦錠提出與本件自訴內容相同之告訴
      ，分為該署九十年度他字第五０四號案件偵查（嗣由檢察官於九十一年三月十
      四日行政簽結）、自訴人又於九十年一月十二日對被告戊○○、癸○○提出
      與本件自訴內容相同之告訴，分為該署九十年度他字第五０六號案件偵查（嗣
      由檢察官於九十年五月三十一日行政簽結）、自訴人又於九十年一月十六日
      對被告辛○○提出與本件自訴內容相同之告訴，分為該署九十年度他字第五一
      ０號案件偵查（嗣由檢察官於九十一年三月十四日行政簽結），此有該案件之
      影印卷宗外放可稽，易言之，自訴人於九十年間除對被告戊○○、辛○○、癸○○、壬○○、乙○○等五人有於前述時間在台北地檢署提出與本件自訴內容
      相同之告訴外，對於被告甲○○、子○○、庚○○、丙○○、黃偉嵩等五人，
      在向本院提起自訴前並未提出過任何告訴，而自訴人對被告甲○○、子○○、
      庚○○、丙○○、黃偉嵩等五人係於九十年八月二十日向本院提起自訴，此有
      蓋有本院收狀章戳之自訴狀可稽，而自訴人認為被告甲○○、子○○、庚○○
      、丙○○、黃偉嵩等五人所經營之媒體係在九十年一月十日播放內容不實之報
      導涉犯加重誹謗罪嫌，核諸前揭刑事訴訟法第二百三十七條第一項規定，自訴
      人對於被告甲○○、子○○、庚○○、丙○○、黃偉嵩等人若欲提起一合法之
      自訴，至遲乃應在九十年七月九日向本院提出，惟自訴人竟遲至九十年八月二
      十日向本院對被告甲○○、子○○、庚○○、丙○○、黃偉嵩提出本件自訴，
      因此就自訴人自訴被告甲○○、子○○、庚○○、丙○○、黃偉嵩部分，爰不
      經言詞辯論，逕依刑事訴訟法第三百二十二條、第三百三十四條規定諭知此部
      分自訴不受理之判決。
  (二)被告戊○○、辛○○、癸○○、壬○○、乙○○部分：
    1.本院按自訴狀除應記載被告姓名、年齡、籍貫、職業、住居所或其他足資辨別
      之特徵外，為使被告明瞭其被訴之犯罪事實以為訴訟之攻擊、防禦，更須記載
      被告之犯罪事實及證據，刑事訴訟法第三百二十條第二項第一款及第二款定有
      明文，此乃自訴人提起自訴所必須具備之法定程式。
    2.經查本件自訴人自訴被告戊○○、辛○○、癸○○、陳錦錠、乙○○等五人加
      重誹謗案件，未依前開法條規定於自訴狀上記載其認被告戊○○、辛○○、癸○○、陳錦錠、乙○○等五人犯有前開其所提起自訴罪名之證據，經本院於九
      十一年七月二日以九十一年度自更(一)字第二三號裁定命自訴人於於該裁定送達
      後十日內補正其所認被告戊○○、辛○○、癸○○、陳錦錠、乙○○等五人犯
      有上開犯行之證據，該裁定於九十一年七月九日送達於自訴人，此有送達證書
      一紙在卷可稽，自訴人迄今未能補正，其自訴戊○○、辛○○、癸○○、陳錦
      錠、乙○○五人之程序顯然違背前揭刑事訴訟法第三百二十條第二項第二款之
      規定，此部分爰不經言詞辯論，就自訴人自訴被告戊○○、辛○○、癸○○、
      陳錦錠、乙○○等五人部分逕為自訴不受理判決之諭知。
  (三)被告丁○○部分：
    1.按被告死亡者，應諭知不受理之判決，刑事訴訟法第三百零三條第五款定有明
      文。
    2.查本件被告丁○○業於九十一年四月九日死亡，此有法務部戶役政連結作業系
      統資料一紙附本院卷可稽，依照上開說明，爰不經言詞辯論，逕就自訴人自訴
      被告丁○○部分為自訴不受理之判決。
據上論斷，應依刑事訴訟法第三百三十四條、第三百四十三條、第三百零三條第一款
、第五款、第三百零七條，判決如主文。
中      華      民      國    九十一    年      七      月    三十一    日
                臺灣臺北地方法刑事第三庭
                                          法  官  葉建廷
右正本證明與原本無異。
自訴人如不服本判決，應於判決送達後十日內，向本院提出上訴狀。
                                          書記官  許婉如
中      華      民      國    九十一    年      七      月    三十一    日
